臺灣士林地方法院刑事判決
110年度金訴字第413號
公  訴  人  臺灣士林地方檢察署檢察官  
被      告  鄭士邦




上列被告因違反洗錢防制法等案件，經檢察官提起公訴（110年
度偵字第16451號）及移送併辦（110年度偵字第18689號），本
院判決如下：
    主  文
庚○○幫助犯洗錢防制法第十四條第一項之洗錢罪，處有期徒刑參
月，併科罰金新臺幣貳萬元，罰金如易服勞役，以新臺幣壹仟元
折算壹日。緩刑參年，並應按附件即本院一一０年度附民字第七
九七號、一一一年度附民字第七二號和解筆錄所載內容條件分別
給付款項予戊○○、甲○○。
    事  實
一、庚○○雖得預見提供金融機構帳戶之提款卡及密碼等物件予不
    明人士使用，該帳戶即可能作為他人收受及提領詐欺取財等
    特定犯罪所得使用，而他人提領後亦將產生遮斷資金流動軌
    跡以逃避國家追訴、處罰之效果，竟仍基於幫助洗錢及幫助
    詐欺取財之不確定故意，於民國110年7月9日17時許，將其
    申請開立之中華郵政股份有限公司帳號00000000000000號帳
    戶（下稱郵局帳戶）、永豐商業銀行帳號00000000000000號
    帳戶（下稱永豐帳戶)及臺灣銀行帳號000000000000號帳戶
    （下稱臺銀帳戶，前開三帳戶下合稱本案帳戶）之存摺封面
    影本、提款卡及密碼等物件，一併透過便利商店寄交予自稱
    「李政育」之真實姓名不詳成年人，而可供該成年人或轉手
    之不明人士作為收受及提領詐欺取財所得款項之洗錢工具使
    用。嗣即有真實姓名不詳之成年人意圖為自己不法之所有，
    基於詐欺取財及洗錢之犯意，於附表所示之時間，以附表所
    示之方式詐騙丁○○、戊○○、乙○○、丙○○、甲○○（下合稱丁○○
    5人），致丁○○5人各自陷於錯誤，分別依照對方指示辦理，
    因而將如附表所示之款項匯至如附表所示之帳戶內，並旋遭
    不明人士持本案帳戶提款卡至自動櫃員機輸入密碼提領殆盡
    ，而以此方式掩飾、隱匿上開犯罪所得財物之去向及所在。
    嗣丁○○5人發覺受騙報警處理，始悉上情。
二、案經戊○○訴由屏東縣政府警察局屏東分局；丙○○、甲○○訴由
    臺北市政府警察局北投分局分別報請臺灣士林地方檢察署檢
    察官偵查後提起公訴暨移送併辦。
    理  由
一、本判決下述被告庚○○以外之人於審判外之陳述，檢察官及被
    告於本院審理時均同意具有證據能力，且迄辯論終結前亦無
    聲明異議，本院審酌各該證據資料作成時之情況，尚無違法
    不當及證明力明顯過低之瑕疵，而認為以之作為證據應屬適
    當，依刑事訴訟法第159條之5規定，均有證據能力。至其餘
    認定本案犯罪事實之非供述證據，則查無違反法定程序取得
    之情，依刑事訴訟法第158條之4規定反面解釋，亦具有證據
    能力。
二、訊據被告庚○○固坦承：伊於110年7月9日17時許，將本案帳
    戶之存摺封面影本、提款卡及密碼等物件，一併透過便利商
    店寄交予自稱「李政育」之真實姓名不詳成年人，俾供該不
    明人士支配使用本案帳戶進行匯入、領出款項等情不諱，並
    有手機簡訊資料、通訊軟體LINE對話紀錄各1份附卷可憑（
    見審金訴卷第41至67頁），惟被告仍矢口否認有何幫助洗錢
    、幫助詐欺取財犯行，辯稱：當時伊為了辦貸款供公司經營
    使用，對方假借銀行貸款代辦業者，要伊提供帳戶製造金流
    做假薪資紀錄，伊才會聽對方指示辦理。伊發覺帳戶被警示
    停用後，隔天就立刻去報警，也是被詐騙的被害人云云。經
    查：
（一）丁○○5人遭不明人士於如附表所示之時間及方式詐騙，致
      丁○○5人各自陷於錯誤，分別依照對方指示辦理，因而將
      如附表所示之款項匯至如附表所示之帳戶內，且所匯款項
      旋遭不明人士持本案帳戶提款卡至自動櫃員機輸入密碼提
      領殆盡等情，業據丁○○5人於警詢時證述綦詳，並有永豐
      商業銀行作業處110年8月6日函附客戶基本資料暨交易明
      細、中華郵政股份有限公司110年8月4日函附帳戶基本資
      料及歷史交易清單、臺灣銀行營業部110年8月10日函附帳
      戶基本資料及存摺存款歷史明細各1份（見臺灣士林地方
      檢察署110年度偵字第16451號卷，下稱偵一卷，第83至87
      頁、第89至93頁；臺灣士林地方檢察署110年度偵字第186
      89號卷，下稱偵二卷，第103至107頁）與如附表所示之相
      關證據在卷可憑，且為被告所不爭執，已足以認定與事實
      相符。
（二）按刑法上之故意，可分為確定故意（直接故意）與不確定
      故意（間接故意或未必故意）。所謂不確定故意，係指行
      為人對於構成犯罪之事實，預見其發生而其發生並不違背
      其本意者，刑法第13條第2項定有明文。而基於申辦貸款
      之意思提供提款卡及密碼給對方時，是否同時具有幫助詐
      欺取財、幫助洗錢之不確定故意，並非絕對對立、不能併
      存之事，亦即縱係因申辦貸款而與對方聯繫接觸，但於提
      供提款卡及密碼給對方時，依行為人本身之智識能力、社
      會經驗、與對方互動之過程等情狀，如行為人對於其所提
      供之帳戶資料，已預見被用來作為詐欺取財等非法用途之
      可能性甚高，惟仍心存僥倖認為不會發生，猶將該等金融
      機構帳戶物件提供他人使用，可認其對於自己利益之考量
      遠高於他人財產法益是否因此受害乙節，容任該等結果發
      生而不違背其本意，自仍應認具有幫助詐欺取財、幫助洗
      錢之不確定故意，而成立幫助詐欺取財罪及幫助洗錢罪。
      又依現今金融機構信用貸款實務，除須提供個人之身分證
      明文件核對外，另應敘明並提出個人之工作狀況、收入金
      額及相關之財力證明資料（如工作證明、薪資轉帳帳戶存
      摺影本、扣繳憑單等），金融機構透過徵信調查申請人之
      債信後，評估是否放款以及放款額度，倘若貸款人債信不
      良，並已達金融機構無法承擔風險之程度時，即無法貸得
      款項，縱使委託他人代辦時亦然。查被告於本院審理時供
      稱：我辦過安泰銀行、大眾銀行的貸款，本次在網路找代
      辦是因為我無法再申貸成功，因為我的信用紀錄不好，辦
      理貸款時我的信用卡也有欠款，欠約20幾萬。我之前有向
      台新銀行、中信銀行申貸過，但均遭拒絕，我不知道對方
      做薪資紀錄之資金來源等語在案，是被告明知自身債信不
      良，對方要其寄送本案帳戶提款卡之目的，即是要在其帳
      戶內進出流通來源不明之資金，俾製造金流及資金證明，
      欲藉此製作虛偽資金流動之財力證明，意圖使放款人無法
      正確評估被告之償債能力，因而陷於錯誤，讓原本應無法
      貸得款項之被告得以順利貸款。換言之，被告本已預見其
      提供本案帳戶物件，乃係作為詐欺無辜他人財物等不法目
      的使用甚明。
（三）在郵局或銀行等金融機構開設存款帳戶，原係針對個人社
      會信用而予以資金流通，具有強烈之屬人性，而金融帳戶
      為個人理財之工具，於金融機構申請開設存款帳戶並無任
      何特殊之資格限制，一般民眾皆可利用存入最低開戶金額
      之方式，任意在金融機構申請開設存款帳戶，且一人並可
      於不同之金融機構申請多數之存款帳戶使用，尚無任何困
      難，此乃眾所周知之事實，且近年詐騙集團犯案猖獗，利
      用人頭帳戶供為受騙者匯入款項所用之事，廣經電視新聞
      、報章雜誌及網路等大眾傳播媒體披露，政府亦極力宣導
      。是依一般人之社會生活經驗，若見不明人士不以自己名
      義申請使用帳戶，反向他人收集多數存款帳戶為任意使用
      或流通，衡情對於該等帳戶可能供作不法目的使用，特別
      是供詐欺取財犯罪之用，當有合理之預見。被告自陳學歷
      為大學肄業，且其案發當時年近40歲，並擔任公司實質負
      責人等情，而具有相當之學識社會經驗，對此自難諉為不
      知。又本案「李政育」固曾傳送永邦國際資產有限公司名
      片予被告，惟對方後續竟僅要求被告將相關物件透過便利
      商店管道寄送，而無須親至前開公司進行身分確認及簽立
      正式申請文件，則以上開被告之教育智識程度、年齡及社
      會工作歷練，暨前述曾向數家銀行申辦貸款之經驗，自知
      與一般合法貸款業者或代辦機構有異，所提供之貸款流程
      亦不合常規。是被告於不知對方真實姓名長相及公司辦公
      處所之情況下，且對方復係建議以製造虛假不實之金流或
      財力證明以美化帳戶之非法手段申辦貸款，則被告顯應已
      對「李政育」取得本案帳戶使用之正當性有所疑慮，而得
      預見對方實屬非法業者，極可能將其帳戶供作不法目的使
      用。詎被告於權衡自身利益後，在不確定對方身分，且知
      悉收受其本案帳戶提款卡並知密碼者有將其帳戶任意作為
      不法用途之可能性下，竟僅因自身急需用錢，無法透過其
      他管道貸得款項，即無視此一遭利用作為詐欺人頭帳戶之
      高度風險，未嘗試任何有效之查證防範觸法行為，一昧地
      選擇相信素未謀面之對方，而將本案帳戶提款卡等重要個
      人金融物件提供予不明人士使用，以致自己完全無法了解
      、控制帳戶之使用方法及流向。況縱使被告確有申請貸款
      製造假薪資之需求，亦應長期規劃集中資金於單一帳戶內
      ，始與固定任職於同一公司之穩定高額薪資狀態相符，要
      無同時交付複數帳戶以供對方短期進出款項使用之必要。
      是揆諸前揭說明，被告應具有縱有人利用該等金融機構帳
      戶實施詐欺取財之用，亦容任其發生之不確定幫助故意甚
      明。　　　
（四）至被告雖曾至臺北市政府警察局南港分局南港派出所報案
      遭騙，有受理案件證明單在卷可參（見審金訴卷第39頁）
      ，然被告報案日期即110年7月14日係在丁○○5人所匯款項
      均遭不明人士提領殆盡，並在本案帳戶皆列為警示帳戶予
      以凍結之後，則詐騙正犯既已順利領得全部詐騙贓款，縱
      被告事後前往報案，對於犯罪結果之防免即無任何實益，
      亦無助於詐欺該正犯真實身分及贓款所在，顯係單純為脫
      免自身責任之舉，要難憑此作為對被告有利之認定。另被
      告雖尚提出先前寄送代辦貸款簡訊門號之申辦人ESIH（印
      尼籍）已遭檢察官以涉嫌幫助詐欺取財罪而發布通緝之情
      ，有臺灣士林地方檢察署通緝書可佐（見本院卷第81至82
      頁），然本案被告並非經認定為具有幫助詐欺之直接故意
      ，而是認為被告雖預見所提供之帳戶資料會被用來作為詐
      欺取財等非法用途之可能性甚高，惟仍心存僥倖認為不會
      發生而將該等金融機構帳戶物件提供他人使用，對於自己
      利益之考量遠高於他人財產法益是否因此受害乙節，而認
      定被告具有容任該等詐欺犯罪結果發生而不違背其本意之
      幫助詐欺取財不確定故意，故被告是同時併存希望能如對
      其施詐者所述順利辦成貸款之主觀意欲，及上開不違反其
      本意之幫助詐欺不確定故意。在此情形下，施詐者既然實
      際上並無代被告申辦貸款之真意，僅係以此為詐術而訛騙
      ，即與提供帳戶者即被告主觀上所欲想之狀況不符，自仍
      應認被告有因此「陷於錯誤」之情事，該對被告施詐之「
      李政育」及其參與共犯，仍得成立犯罪，但尚無礙於被告
      本身亦具有幫助詐欺取財不確定故意之認定，併此敘明。
（五）按刑法第30條之幫助犯，係以行為人主觀上有幫助故意，
      客觀上有幫助行為，即對於犯罪與正犯有共同認識，而以
      幫助意思，對於正犯資以助力，但未參與實行犯罪之行為
      者而言。幫助犯之故意，除需有認識其行為足以幫助他人
      實現故意不法構成要件之「幫助故意」外，尚需具備幫助
      他人實現該特定不法構成要件之「幫助既遂故意」，惟行
      為人只要概略認識該特定犯罪之不法內涵即可，無庸過於
      瞭解正犯行為之細節或具體內容。此即學理上所謂幫助犯
      之「雙重故意」。而依一般人之社會通念，若見他人不以
      自己名義申請帳戶，反而收購或借用別人之金融機構帳戶
      以供使用，並要求提供提款卡及告知密碼，則提供帳戶者
      主觀上如認識該帳戶可能作為對方收受、提領特定犯罪所
      得使用，對方提領後會產生遮斷金流以逃避國家追訴、處
      罰之效果，仍基於幫助之犯意，而提供該帳戶之提垮卡及
      密碼，以利洗錢實行，仍可成立一般洗錢罪之幫助犯。查
      被告如前述提供本案帳戶物件予不明人士，使詐欺正犯得
      對丁○○5人施以詐術，令其等各自陷於錯誤後，依指示將
      款項匯入本案帳戶，依各帳戶之交易明細資料等金流紀錄
      可資對應找出各該被害人所匯入之款項，亦即可特定該等
      款項屬於本案詐欺之特定犯罪所得，而被告提供其所有之
      本案帳戶作為收受詐騙款項之人頭帳戶，使該不明人士得
      以持本案帳戶提款卡提領款項，致無法知悉實際取走款項
      之人，客觀上顯已製造金流斷點，使詐欺正犯得以藉此掩
      飾、隱匿詐欺犯罪所得之去向及所在，藉此逃避司法追訴
      、處罰，於正犯應成立一般洗錢罪。是被告對於提供本案
      帳戶，可能被利用為詐欺取財之犯罪工具，如前述確有所
      預見，同時其主觀上並應知悉提款卡功能即在提領所屬帳
      戶內之金錢，故其對於所提供之本案帳戶可能作為對方收
      受、提領特定犯罪所得所用，並以被告之人頭帳戶製造金
      流斷點，規避司法偵查，當同預見而具有幫助犯意。從而
      ，被告將本案帳戶之提款卡及密碼等物件交付他人，容任
      他人持以收受、提領特定犯罪所得使用，藉由被告名義帳
      戶掩飾、隱匿犯罪所得之去向及所在，同應已該當一般洗
      錢罪之幫助犯。
（六）綜上所述，被告所辯要屬畏罪卸責之詞，並非可採。本案
      事證明確，被告犯行洵堪認定，應依法論科。
三、論罪科刑：
（一）查依本案卷內積極證據資料，尚無法證明被告庚○○參與分
      擔對丁○○5人實施詐騙之過程，或其曾實際前往自動櫃員
      機提領獲取詐得贓款，則本案既僅能認定被告提供本案帳
      戶物件予某真實姓名不詳之成年人任意使用，其所為自屬
      一般洗錢、詐欺取財罪構成要件以外之行為，且在無積極
      證據證明被告係以正犯而非以幫助犯之犯意參與犯罪之情
      形下，依罪疑唯輕原則，應認被告所為係幫助犯而非正犯
      行為。是核被告所為，係犯刑法第30條第1項前段、洗錢
      防制法第14條第1項之幫助一般洗錢罪，及刑法第30條第1
      項前段、第339條第1項之幫助詐欺取財罪。
（二）被告以單一寄交提供本案帳戶物件之幫助行為，使本案詐
      欺正犯得以分別騙取丁○○5人之金錢，並掩飾、隱匿其犯
      罪所得財物之去向及所在，乃以一行為觸犯數罪名，屬想
      像競合犯，應依刑法第55條規定從一重之幫助一般洗錢罪
      論斷。至臺灣士林地方檢察署檢察官以110年度偵字第186
      89號移送併辦有關被害人乙○○、告訴人丙○○、甲○○被騙匯
      款並遭提領殆盡（即附表編號3至5）部分，經核與本案起
      訴書所記載之犯罪事實（即附表編號1至2）有前開裁判上
      一罪之關係，而為起訴效力所及，本院自得併予審究。
（三）被告係對正犯資以助力遂行一般洗錢犯行，屬幫助犯，爰
      依刑法第30條第2項之規定，按正犯之刑減輕其刑。
（四）爰審酌被告冒然提供本案帳戶物件予不明人士任意使用，
      助長洗錢、詐欺犯罪之風氣，造成無辜民眾受騙而受有金
      錢損失，實為當今社會詐財事件發生之根源，兼衡其犯罪
      動機、目的、手段及丁○○5人被騙款項金額，暨被告於犯
      後雖否認犯行，惟已與告訴人戊○○、甲○○成立民事和解，
      有本院110年度附民字第797號、111年度附民字第72號和
      解筆錄各1份在卷可憑（見本院卷第83至86頁）；另被告
      自陳：學歷為大學肄業，目前從事網路平台買賣，月收入
      約1至5萬元不等，需撫養配偶及2位未成年子女等一切情
      狀，量處如主文所示之刑，並諭知罰金如易服勞役之折算
      標準。
（五）查被告前未曾因故意犯罪受有期徒刑以上刑之宣告，有臺
      灣高等法院被告前案紀錄表1份在卷可按，其因一時失慮
      致犯本案，且如前述已與告訴人戊○○、甲○○成立民事和解
      ，並已依約履行第一期款項在案，有本院111年3月15日公
      務電話紀錄1紙附卷足憑，而前開告訴人復均表示：若被
      告依約履行和解內容，不再追究被告刑事責任等旨，是被
      告經此教訓，當知所警惕而無再犯之虞，本院因認本案所
      宣告之刑以暫不執行為適當，爰依刑法第74條第1項第1款
      規定，併予諭知緩刑3年，及依同法第74條第2項第3款規
      定，命被告應依附件即本院110年度附民字第797號、111
      年度附民字第72號和解筆錄所載內容條件分別給付款項予
      告訴人戊○○、甲○○，以啟自新（按受緩刑之宣告而有下列
      情形之一，足認原宣告之緩刑難收其預期效果，而有執行
      刑罰之必要者，得撤銷其宣告：…四、違反第74條第2項第
      1款至第8款所定負擔情節重大者，刑法第75條之1第1項第
      4款定有明文，是被告應切實遵守該內容條件，以免遭撤
      銷緩刑宣告，附此敘明）。
四、按刑法第38條之1第1項固規定：「犯罪所得，屬於犯罪行為
    人者，沒收之。但有特別規定者，依其規定。」惟苟無犯罪
    所得，或無法證明有犯罪所得，自不生利得剝奪之問題。是
    以，在幫助犯之情形，苟幫助犯並未因其幫助行為而獲得任
    何犯罪所得（如未自正犯處取得任何利益）或無法證明其有
    犯罪所得，自不生利得剝奪之問題，亦不需就正犯所獲得之
    犯罪所得而負沒收、追徵之責。查依卷內證據資料內容，尚
    無從認定本案不明正犯曾將詐得之款項交付、分配予被告庚○○，或另已給予被告相關利益報酬之情，是被告就本案既難
    認有何不法利得，自不得對之宣告沒收。至洗錢防制法第18
    條第1項固規定：「犯第14條之罪，其所移轉、變更、掩飾
    、隱匿、收受、取得、持有、使用之財物或財產上利益，沒
    收之；犯第15條之罪，其所收受、持有、使用之財物或財產
    上利益，亦同。」惟被告非實際上提款之人，其自身無掩飾
    隱匿詐欺贓款之犯行，而非洗錢防制法第14條第1項之正犯
    ，自無上開條文適用，附此敘明。
據上論斷，應依刑事訴訟法第299條第1項前段，洗錢防制法第14
條第1項，刑法第11條前段、第30條第1項前段、第2項、第339條
第1項、第55條、第42條第3項前段、第74條第1項第1款、第74條
第2項第3款，刑法施行法第1條之1第1項，判決如主文。
本案經檢察官己○○偵查起訴；檢察官鄭潔如移送併辦；檢察官李
清友到庭執行公訴職務。
中　　華　　民　　國　　111 　年　　3 　　月　　17　　日
                  刑事第二庭  審判長法  官  黃于真
　　　　　　　　　　　　　　　　　　法  官  何松穎
　　　　　　　　　　　　　　　　　　法  官  張兆光
以上正本證明與原本無異。
如不服本判決應於收受送達後20日內，向本院提出上訴書狀，並
應敘述具體理由。其未敘述上訴理由者，應於上訴期間屆滿後20
日內向本院補提理由書（均須按他造當事人之人數附繕本）「切
勿逕送上級法院」。
                                    書記官  蔡明純
中　　華　　民　　國　　111 　年　　3 　　月　　17　　日

附錄本案論罪科刑法條：
洗錢防制法第14條第1項
有第2條各款所列洗錢行為者，處7年以下有期徒刑，併科新臺幣
500萬元以下罰金。

刑法第339條第1項
意圖為自己或第三人不法之所有，以詐術使人將本人或第三人之
物交付者，處5年以下有期徒刑、拘役或科或併科50萬元以下罰
金。
附表： 
編號 被害人 遭詐騙之時間及方式 匯款時間 匯款金額（新臺幣） 匯入帳戶 相關證據 1 丁○○ 於110年7月11日14時16分許起，接續撥打電話對丁○○佯稱：因婕洛妮絲電商業者遭駭客入侵，造成先前上網信用卡消費遭錯誤設定，需依指示透過操作網路銀行轉帳才能解除云云 110年7月11日15時13、15分許 4萬9987元、3萬3997元 郵局帳戶 臺中市政府警察局豐原分局社口派出所受理詐騙帳戶通報警示簡便格式表1份、網路轉帳交易明細翻拍照片1紙（見偵一卷第43、51頁） 2 戊○○（告訴人） 於110年7月11日13時55分許起，接續撥打電話對戊○○佯稱：因需取消在婕洛妮絲電商刷卡款項，需依指示操作網路銀行進行查詢處理云云 110年7月11日15時32、34分許 4萬9987元、4萬9988元 永豐帳戶 基隆市警察局第四分局大武崙派出所受理詐騙帳戶通報警示簡便格式表1份（見偵一卷第73頁） 3 乙○○ 於110年7月11日15時許起，接續撥打電話對乙○○佯稱：因先前在婕洛妮絲電商信用卡消費遭錯誤設定，需依指示透過操作網路銀行轉帳才能解除云云 110年7月11日15時40、42分許 4萬9987元、3萬12元 臺銀帳戶 基隆市警察局第四分局大武崙派出所受理詐騙帳戶通報警示簡便格式表1份、網路轉帳交易明細翻拍照片2紙（見偵二卷第21、35頁） 4 丙○○（告訴人） 於110年7月11日14時44分許起，接續撥打電話對丙○○佯稱：因婕洛妮絲電商業者遭駭客入侵，造成系統多訂1組訂單，需依指示操作自動櫃員機才能取消云云 110年7月11日15時42分許 1萬1985元 永豐帳戶 臺中市政府警察局第四分局大墩派出所受理詐騙帳戶通報警示簡便格式表1份、郵政自動櫃員機交易明細表1紙（見偵二卷第61、67頁） 5 甲○○（告訴人） 於110年7月11日14時48分許起，接續撥打電話對甲○○佯稱：因先前在小三美日電商消費產品資料有誤，需依指示透過操作網路銀行轉帳才能確認取消云云 110年7月11日15時42、45、46分許 9987元、9985元、9986元 臺銀帳戶 彰化縣警察局鹿港分局福興分駐所受理詐騙帳戶通報警示簡便格式表1份、網路轉帳交易明細翻拍照片3紙（見偵二卷第89、99、101頁）